臺灣高雄地方法院刑事判決　　　　　　　96年度易字第2365號
公　訴　人　臺灣高雄地方法院檢察署檢察官
被　　　告　丙○○
上列被告因違反電子遊戲場業管理條例案件，經檢察官提起公訴
（96年度偵緝字第2073、2074、2075號），本院判決如下：
    主  文
丙○○無罪。
    理  由
壹、程序部分
一、按被告以外之人於審判外之言詞或書面陳述，除法律有規定
    者外，不得作為證據；又被告以外之人於審判外之陳述，雖
    不符刑事訴訟法第159 條之1 至第159 條之4 之規定，而經
    當事人於審判程序同意作為證據，法院審酌該言詞陳述或書
    面陳述作成時之情況，認為適當者，亦得為證據，刑事訴訟
    法第159 條第1 項、第159 條之5 定有明文。本件檢察官、
    被告就本判決所引用各項證據之證據能力均明示同意有證據
    能力，本院認除證人臧保俊（即臧永閎）、翁敬文、甲○○
    於偵查中之證述（詳後述）外，該具有傳聞證據性質之證據
    ，並無任何違法取證之不法情形，以之作為證據使用係屬適
    當，自得採為認定事實之證據。
二、次按證人、鑑定人依法應具結而未具結者，其證言或鑑定意
    見，不得作為證據，刑事訴訟法第158 條之3 亦定有明文。
    經查，證人臧保俊（即臧永閎）、翁敬文、甲○○於偵查中
    之證述均未經具結，是依上開規定，自不得作為證據，均無
    證據能力。
貳、實體部分
一、公訴意旨略以：(一)丙○○曾於民國92年間因違反電子遊戲場
    業管理條例案件，經臺灣高雄地方法院於民國92年6 月20日
    以92年度簡字第2311號判處有期徒刑3 月，猶不知悔改，於
    92年10月間，以每月薪資新台幣（下同）15,000元，雇用臧
    保俊（即臧永閎），在位於高雄市前鎮區○○○○路70號之
    「巨蛋超商」擔任該超商店員，2 人明知經營電子遊戲場業
    ，須依電子遊戲場業管理條例相關規定辦理營利事業登記，
    竟未經主管機關許可，無照在該超商店內擺設電子遊戲機具
    「滿貫大亨」2 台、「彩金電玩」1 台、「金龍鳳」1 台、
    「皇冠迷一三」1 台，由臧保俊代客兌換10元硬幣，供不特
    定人投幣打玩，以此經營電子遊戲場業，嗣於93年1 月19日
    下午6 時許，適有翁敬文在該處打玩電子遊戲機時，為警查
    獲，並扣得上開電子遊戲機具5 台、ＩＣ板5 塊及機具內之
    硬幣共4,830 元。(二)丙○○於92年7 月16日起，以每月薪資
    17,000或18,000元，僱用甲○○，在位於高雄市前鎮區○○○ 路375 號1 樓「巨蛋超商」負責看管店面，2 人明知經營
    電子遊戲場業，須依電子遊戲場業管理條例相關規定辦理營
    利事業登記，竟未經主管機關許可，自93年4 月起，未依電
    子遊戲場業管理條例規定辦理營利事業登記，即由丙○○提
    供電子遊戲機「滿貫大亨」3 台、「彩金劍龍」1 台、「新
    象王」1 台，擺設於該超商供不特定之人投幣把玩娛樂，而
    經營電子遊戲場業，嗣於同年5 月28日下午4 時5 分許，適
    有顧客黃瑞文於上址打玩電動玩具，當場為警查獲，並扣得
    上開電子遊戲機具5 台及機台內現金4,780 元。(三)丙○○於
    93年5 月間某日，雇用乙○○為位於高雄市前鎮區○○○○
    路70號「巨蛋超商」之店員，2 人明知經營電子遊戲場業，
    須依電子遊戲場業管理條例相關規定辦理營利事業登記，竟
    未經主管機關許可，即無照在上開超商店內擺設會產生聲光
    影像、圖案、動作之娛樂類電子遊戲機「滿貫大亨」及「金
    象王」各1 台，供不特定之消費者把玩，而經營電子遊戲場
    業。嗣於同月27日晚間11時40分許，為警於上址查獲，並扣
    得電子遊戲機「滿貫大亨」及「金象王」各1 台（含ＩＣ板
    2 塊）及於機台內之現金730 元。因認被告連續與臧保俊（
    即臧永閎）、甲○○及乙○○共同違反電子遊戲場業管理條
    例第15條之規定而犯同條例第22條罪嫌。
二、按被告未經審判證明有罪確定前，推定其為無罪；犯罪事實
    ，應依證據認定之，無證據不得認定犯罪事實。又不能證明
    被告犯罪者，應諭知無罪之判決，刑事訴訟法第154 條、第
    301 條第1 項分別定有明文。次按，認定犯罪事實所憑之證
    據，雖不以直接證據為限，間接證據亦包括在內，然而無論
    直接證據或間接證據，其為訴訟上之證明，須於通常一般人
    均不致有所懷疑，而得確信其為真實之程度者，始得據為有
    罪之認定，倘其證明尚未達到此一程度，而有合理之懷疑存
    在時，即難遽採為不利被告之認定（最高法院76年台上字第
    4986號判例參照）。又依刑事訴訟法第161 條第1 項規定，
    檢察官就被告犯罪事實，應負舉證責任，並指出證明之方法
    。因此，檢察官對於起訴之犯罪事實，應負提出證據及說服
    之實質舉證責任。倘其所提出之證據，不足為被告有罪之積
    極證明，或其指出證明之方法，無從說服法院以形成被告有
    罪之心證，基於無罪推定之原則，自應為被告無罪判決之諭
    知（最高法院92年台上字第128 號判例參照）。末按，電子
    遊戲場業管理條例第22條規定「違反第15條規定者，處行為
    人1 年以下有期徒刑、拘役或科或併科50萬元以上250 萬元
    以下罰金」，而該條例第15條則規定「未依本條例規定辦理
    營利事業登記者，不得經營電子遊戲場業」，可知，電子遊
    戲場業管理條例第22條之罪之客觀構成要件，係行為人於未
    辦理電子遊戲場業營利事業登記之情形下，而有經營電子遊
    戲場業之行為；至其主觀構成要件，則除行為人需有經營電
    子遊戲場業之故意外，尚需對於「未辦理電子遊戲場業營利
    事業登記」此一事項有所認識。
三、公訴人認被告涉有上開犯行，係以：(一)證人臧保俊（即臧永
    閎）、翁敬文、甲○○、黃瑞文及乙○○之警詢筆錄；(二)93
    年1 月19日高雄市政府警察局臨檢現場檢查紀錄表、扣押筆
    錄、扣押物品目錄表、高雄市政府營利事業登記證影本、現
    場照片2 張及硬幣4,830 元，暨93年5 月27日高雄市政府警
    察局前鎮分局營業場所檢查紀錄表、扣押筆錄、扣押物品目
    錄表、高雄市政府營利事業登記證影本、現場照片4 張及硬
    幣730 元；(三)93年度偵字第4848號起訴書、93年度簡字第58
    17號判決、93年度偵字第10922 號起訴書、93年度簡字第48
    28號判決等證據資料，為其論斷依據。訊據被告堅決否認有
    何違反電子遊戲場業管理條例之犯行，並辯稱：因擔任超商
    負責人，信用卡額度會比較高，為了申辦信用卡，伊才將身
    分資料拿給別人辦理為超商之名義負責人，但並非實際經營
    者，伊並未於上開超商內擺設電子遊戲機，亦未僱用上開店
    員，伊於93年3 月23日至同年6 月22日因他案在監執行，對
    上開超商內擺設電子遊戲機乙情並不知情等語。經查：
  (一)證人臧保俊（即臧永閎）於本院審理時結證稱：我是高雄市
    前鎮區○○○○路70號「巨蛋超商」的員工，是由一個叫「
    阿川」的人幫我面試，約半年後他將該超商及機台盤給別人
    ，之後由一個叫「阿彬」的人經營，我在該超商工作2 年多
    ，換了很多經營者，他們均未留下真實姓名，只是固定來超
    商內拿營收，並固定於每月10日拿薪資給我，因為要規避電
    子遊戲場業管理條例，超商都會更換負責人，超商內有擺一
    張營利事業登記證影本，如果有人來查詢就拿給他們看，被
    告只是營利事業登記證上的負責人，但不是該店的真正負責
    人，也不是老闆，未曾交付營業額予被告，起訴書所載之電
    子遊戲機台亦非被告擺設，任職期間從未看過被告等語（見
    本院卷第53頁至第55頁）；證人甲○○於本院審理時結證稱
    ：93年5 月間，位於高雄市前鎮區○○○ 路375 號1 樓之「
    巨蛋超商」被查獲違反電子遊戲場業管理條例時，我已在該
    超商任職2 、3 個月，該超商營利事業登記證一直放在抽屜
    內，但我到職時並未詳細看超商之登記負責人，被查獲時我
    才注意到登記證上的負責人是被告，故才於偵查中陳述，超
    商內機台內的錢是被告在收，被告是老闆，另外因為我有跟
    早班的人詢問過該超商是否可以經營電子遊戲場業，早班的
    時說他問過老闆，老闆說沒有關係，所以我才會於偵查中陳
    稱：我知道超商營利事業登記證並無許可經營電子遊戲場業
    ，但是被告說沒關係。但我面試時不是被告，從任職到被查
    獲時，沒有看過被告，薪水會於上班時放在抽屜內。我上大
    夜班，老闆都是早班或中班來收錢，從未遇過收錢的人等語
    （見本院卷第78頁至第82頁）；證人乙○○於本院審理時亦
    結證稱：我於93年5 月間前往高雄市前鎮區○○○○路70號
    「巨蛋超商」應徵擔任店員，是店員應徵我的，他們如何把
    履歷表拿給老闆我不知道，後來接到電話通知說我被錄取了
    ，我不知道電話中的人是何人，當晚我就到該超商上班。該
    超商營利事業登記證放在抽屜內，營利事業登記證所寫的負
    責人是被告，但是這段期間薪水不是被告給的，是每月結算
    後放在抽屜內，職期間並未看過被告。因為我是上大夜班，
    去上班時就看到擺設的電子遊戲機台，所以不知是何人擺設
    ，是由中班的人教我機台操作方法，機台於被查獲時只擺2
    天，沒有看到何人來收錢，因為被告是營利事業登記證上的
    負責人，所以我於警詢時就回答機台是被告的等語（見本院
    卷第83頁至第86頁）。
  (二)互核證人臧保俊（即臧永閎）、甲○○及乙○○證述情節相
    符，且依其等證述內容，均無法證明被告有與渠等違法經營
    電子遊戲場之犯意聯絡或行為分擔，又佐以被告於93年3 月
    23日至同年6 月22日因他案在監執行，有臺灣高等法院被告
    前案紀錄表在卷可稽，故尚難認定被告有共同違法經營電子
    遊戲場犯罪行為之意思，而實施構成要件之行為。另扣案電
    子遊戲機台、IC板及硬幣等證據資料，亦無從證明被告有何
    與證人臧保俊（即臧永閎）、甲○○及乙○○之間共同違法
    經營電子遊戲場之犯意聯絡及行為分擔，是公訴人認被告涉
    嫌違反電子遊戲場業管理條例第15條之規定而犯同條例第22
    條之罪所憑之證據，尚未達於通常一般之人均不致有所懷疑
    ，而得確信其為真實之程度，依刑事訴訟制度「倘有懷疑，
    即從被告之利益為解釋」、「被告應被推定為無罪」之原則
    ，即難據以為被告不利之認定。此外，復查無其他積極證據
    ，足資認定被告有公訴人所指之違反電子遊戲場業管理條例
    犯行，依法自應為被告無罪之諭知。
據上論斷，應依刑事訴訟法第301條第1 項判決如主文。
本案經檢察官郭騰月到庭執行職務。
中　　華　　民　　國　　96　　年　　10　　月　　16　　日
                  刑事第一庭  審判長  法　官  陳明富
                                      法  官  張琬如
                                      法  官  王淑惠
以上正本證明與原本無異。
如不服本判決，應於判決送達後10日內，向本院提出上訴狀。
中　　華　　民　　國　　96　　年　　10　　月　　16　　日
                                      書記官  郭素蓉
